臺灣高等法院高雄分院刑事判決　　　　 94年度上訴字第978號
上　訴　人　臺灣高雄地方法院檢察署檢察官
被　　　告　丙○○
上列上訴人因被告常業詐欺等案件，不服臺灣高雄地方法院94年
度訴字第398 號中華民國94年5 月31日第一審判決（起訴案號：
臺灣高雄地方法院檢察署93年度偵字第22440 號、93年度核退偵
字第701 號；移送併辦案號：94年度偵字第8716號），提起上訴
，及移送併辦（案號：同署94年度核退偵字第406 號），本院判
決如下：
    主  文
原判決撤銷。
丙○○連續幫助意圖為自己不法之所有，以詐術使人將本人之物
交付，累犯，處有期徒刑壹年。
    事  實
一、丙○○曾於民國84年間因違反麻醉藥品管理條例等案件，經
    本院以84年度上訴字第1321號分別判處有期徒刑5 年5 月、
    3 月，應執行有期徒刑5 年5 月確定，經移送執行，於86年
    7 月14日因縮短刑期假釋出監並付保護管束，復於假釋保護
    管束期間，於87年間因施用毒品案件，上開假釋經裁定撤銷
    ，應執行殘刑有期徒刑2 年11月6 日，而於91年6 月10日縮
    短刑期執行完畢。詎其不知悔改，明知提供金融機構之帳戶
    、提款卡予不相識之人使用，有供作他人財產犯罪用途之可
    能，以避免有偵查犯罪權限之執法人員循線查緝，確保財產
    犯罪所得之不法利益，並掩人耳目，且其在客觀上亦可預見
    一般取得他人金融帳戶使用之行徑，常與財產犯罪所需有密
    切之關聯，竟以縱有持存款簿、提款卡作詐騙之犯罪工具，
    亦不違背其本意之幫助概括犯意，先分別於93年3 月29日向
    中華郵政儲金匯業局高雄大寮郵局（後改制中華郵政股份有
    限公司高雄大寮郵局；下稱大寮郵局）申請辦理帳號000000
    0 號帳戶更換印鑑及申請補發金融卡及密碼；於93年4 月5
    日向臺灣中小企業銀行大發分行（下稱臺灣中小企業銀行）
    申辦帳號00000000000 號帳戶存摺、金融卡及密碼；於93年
    4 月6 日向安泰商業銀行鳳山分行（下稱安泰銀行）申辦帳
    號000000000000號帳戶存摺、金融卡及密碼；向富邦商業銀
    行鳳山分行（下稱富邦銀行）申辦帳號000000000000帳戶存
    摺、金融卡及密碼；向高雄銀行大發分行（下稱高雄銀行）
    申辦帳號000000000000號帳戶存摺、金融卡及密碼，並將先
    前於91年10月22日向合作金庫銀行鳳山分行（下稱合作金庫
    銀行）申辦帳號0000000000000 號帳戶存摺、金融卡及密碼
    等，先後於上揭帳戶開戶後之93年3 月中旬之某日、93年4
    月初某日及93年4 月中旬某日，連續在高雄縣大寮鄉○○路
    上，將上開帳戶之存摺、金融卡、密碼以共計6,900 元之代
    價，出賣予「阿詳」之人使用，以幫助該自稱「阿詳」之人
    及所屬詐騙成員行騙之用。嗣「阿詳」之人取得上開帳戶資
    料後，即基於意圖為自己不法所有之犯意，先後(一)於93 年4
    月8 日下午7 時17分以行動電話簡訊聯絡李宜蓁（原名乙○
    ○），向李宜蓁佯稱，因李宜蓁之信用卡曾在臺中新光三越
    百貨刷卡使用，如非本人消費請與撥打0000000000聯絡，經
    李宜蓁撥打聯繫後，由真實姓名、年籍均不詳之男子接聽，
    向李宜蓁表示，要李宜蓁另撥打0000000000號與金融卡處理
    中心聯絡，李宜蓁復按指示撥打電話後，由真實姓名、年籍
    均不詳之女子接聽，且誘使不知有詐之李宜蓁因而陷於錯誤
    ，於93年4 月8 日下午7 時59分，至臺東瑞源郵局提款機前
    ，依該真實姓名、年籍均不詳之女子指示匯出99,889至丙○
    ○前揭臺灣中小企業銀行帳戶，嗣經李宜蓁於匯款後，向銀
    行查證始知受騙；(二)於93年4 月10日上午10時14分，以電話
    向甲○○佯稱，因甲○○有掛號信件未領取，要求甲○○需
    以金融卡至提款機操作等語，致使甲○○不知有詐，誤信為
    真而陷於錯誤，於93年4 月10日下午5 時7 分，至自動提款
    機，欲以匯款轉帳方式匯出99,999元至前開丙○○之合作金
    庫銀行帳戶內，然因甲○○帳戶內並無剩餘存款而未實際轉
    帳，至未得逞，嗣因甲○○於操做匯款程序後，經查證始知
    受騙；(三)於93年4 月10日下午4 時，以電話向蔡麗珠佯稱，
    因蔡麗珠有掛號信件未領取，要求蔡麗珠撥000000000 電話
    號碼與高雄市警察局檢調科之張世明聯絡，該真實姓名、年
    籍均不詳之自稱「張世明」男子向蔡麗珠佯稱，其提款卡帳
    號遭人使用作為詐欺帳號，需至提款機變更密碼等語，致使
    蔡麗珠不知有詐，誤信為真而陷於錯誤，於93年4 月10日下
    午5 時7 分，至位於臺北縣中和市○○路99號宜安郵局前之
    自動提款機，以匯款轉帳方式，接續分別匯出99,899元2 次
    ，合計匯出199, 798元至前開丙○○之大寮郵局帳戶內，上
    開詐欺所得之款項於匯入丙○○之大寮郵局帳戶後，即由該
    真實姓名、年籍均不詳之人以金融卡將款項領出，嗣因蔡麗
    珠於匯款後，經查證始知受騙；(四)於93年4 月17日上午10時
    30分，有一自稱「財政部何課長」之人以電話向吳棟樑佯稱
    ，因吳棟樑有雙掛號信件未領退回財政部，該信件內為退稅
    支票，要求吳棟樑撥0000000000轉3 之電話與財政部之「王
    課長」聯絡，該自稱「王課長」男子向吳棟樑佯稱，需至提
    款機前操作轉帳退稅等語，致使吳棟樑不知有詐，誤信為真
    而陷於錯誤，於93年4 月17日至位於宜蘭縣礁溪鎮郵局前之
    自動提款機，以匯款轉帳方式，接續分別匯出99863 元2 次
    ，合計匯出199,726 元至前開丙○○之安泰銀行帳戶內，上
    開詐欺所得之款項於匯入丙○○之安泰銀行帳戶後，即由該
    真實姓名、年籍均不詳之人以金融卡將款項領出，嗣因吳棟
    樑於匯款後，經查證始知受騙。(五)於93年5 月16日14時許，
    林裕杰接獲內容為「貴用戶在全虹通信行剛完成一筆交易，
    交易未完成」之簡訊，而依簡訊中所留查詢電話查詢，對方
    向其謊稱要去報案，報案電話中有一男子叫伊去提款機查詢
    餘額，致林裕杰不知有詐，於同日14時50分，依對方指示操
    作，匯入99,971元至前開丙○○之高雄銀行帳戶；(六)另於93
    年4 月9 日某時，以前揭累同方式向蔡瓊珠訛詐，蔡瓊珠不
    知有詐，匯入99,983元至前開丙○○之富邦銀行帳戶中而受
    騙。
二、案經高雄縣警察局報請臺灣高雄地方法院檢察署檢察官偵查
    起訴及移送併案審理。
    理  由
一、被告丙○○（下稱被告）所犯係死刑、無期徒刑、最輕本刑
    為3 年以上有期徒刑以外之罪，被告於本院審理時就前揭被
    訴事實為有罪之陳述，經審判長告知簡式審判程序之旨，並
    聽取其與公訴人之意見後，當庭諭知進行簡式審判程序，合
    先敘明。
二、訊據被告對於上揭時、地連續將其所申領之前述各家金融機
    構帳戶存摺、金融卡及密碼價賣予綽號「阿詳」男子之事實
    已坦承不諱，另被害人李宜蓁、甲○○、蔡麗珠、吳棟樑、
    林裕杰等人因遭人以前揭方式詐騙，分別匯款至被告所價賣
    之前述各金融機構帳戶之事實，亦已經被害人李宜蓁、甲○
    ○、蔡麗珠、吳棟樑、林裕杰分別於警詢中指訴明確，復有
    合作金庫93年7 月9 日合金鳳存字第0930004018號函、93年
    12月13日合金鳳存字第09300072 36 號函所附之開戶資料及
    93年4 月份交易明細表；鳳山郵局93年12月15日鳳營字第
    93506018 045號函所附之開戶資料及93年4 月份交易明細表
    ；安泰銀行94年2 月23日（94）安鳳作字第09470051號函所
    附之開戶資料及資金往來明細表、臺灣中小企銀94年2 月24
    日94大發字第0029號函所附之開戶資料、高雄銀行大發分行
    93年7 月1 日93年高銀大發字第87 5號函所附開戶資料及交
    易查詢清單、富邦銀行鳳山分行93年11月30日93富銀鳳字第
    290 號函所附開戶資料及往來明細表各1 份；存款交易明細
    查詢單1 紙、郵局自動櫃員機儲戶交易明細表8 紙附卷可佐
    ，足徵被告上揭自白與前揭事證相符，應可採信。
三、按不法詐騙份子為掩飾彼等不法行徑，避免執法人員之循線
    查緝，經常利用他人之存款帳戶、印章、提款卡以確保犯罪
    所得，並掩人耳目之情事在社會上層出不窮，亦屢經報章雜
    誌及其他新聞媒體再三披露。而金融存款帳戶，事關存戶個
    人財產權益之保障，其專有性甚高，除非本人或與本人有親
    密關係者，難認有何理由可自由流通使用該存摺，一般人均
    有妥為保管防止他人任意使用之認識，縱使特殊情況偶有交
    付他人使用之需，亦必然深入瞭解用途及合理性後再行提供
    ，方符常情；且該等專有物品如若落入不明人士手中，極易
    被利用為與財產有關之犯罪工具，此亦為吾人依一般生活認
    知所易於體察之常識，而若非有正當理由，竟徵求他人提供
    帳戶，在客觀上亦可預見其目的係供為某筆資金之存入後再
    行領出之用，且該筆資金之存入及提領過程係有意隱瞞其流
    程及行為人身分曝光之用意，此為一般人本於一般認知能力
    均甚易明暸之事實，被告對於「阿詳」之詳細年籍、住所及
    聯絡方式均無法說明，顯見被告與綽號「阿詳」間之關係並
    非密切，被告竟願將上揭銀行帳戶等物交予綽號「阿詳」，
    足見被告並無取回之意且已預見將自己開設之帳戶之存摺、
    金融卡及密碼任意交予他人，該帳戶將有可能會被利用作為
    實行詐欺犯罪之工具足徵被告主觀上應有幫助之不確定犯意
    ，至堪認定。本案事證明確，被告犯行足堪認定。
四、核被告基於幫助詐欺犯意，將前揭金融機構帳戶存摺、金融
    卡及密碼價賣予綽號「阿詳」之男子，供彼等詐騙份子分向
    李宜蓁等被害人詐騙之工具之所為，係犯刑法第30條第1 項
    、第339 條第1 項之幫助詐欺取財罪。原起訴法條雖援引洗
    錢防制法第9 條第1 項、刑法第340 條，惟檢察官於原審審
    理時已變更起訴法條為幫助前開真實姓名、年籍均不詳之人
    等犯刑法第339 條之詐欺罪，自無庸變更法條，附此敘明。
    另併案部分（94年度偵字第8716號、94年度核退偵字第406
    號）雖未據起訴，然該部分與檢察官起訴部分（93年度偵字
    第22440 號、93年度核退偵字第701 號），具有連續犯之裁
    判上一罪關係，依刑事訴訟法第267 條之規定，應為起訴效
    力所及，本院自應併予審究。被告先後多次交付存摺、提款
    卡及密碼等幫助犯行，時間緊接，犯罪構成要件相同，顯係
    基於概括犯意為之，為連續犯，應以一罪論。起訴事實認被
    告於93年3 、4 月間將上揭郵局及銀行帳戶存摺及金融卡一
    併交予「阿詳」，顯係誤載，應予更正。另查被告曾於84年
    間因違反麻醉藥品管理條例等案件，經本院以84年度上訴字
    第1321號刑事判決分別判處有期徒刑5 年5 月、3 月，應執
    行有期徒刑5 年5 月確定，經移送執行，於86年7 月14日因
    縮短刑期假釋出監並付保護管束，復於假釋保護管束期間，
    於87年間因施用毒品案件，上開假釋經裁定撤銷，應執行殘
    刑有期徒刑2 年11月6 日，而於91年6 月10日縮短刑期執行
    完畢等情，有臺灣高等法院被告前案紀錄表存卷可考，其於
    有期徒刑執行完畢後，5 年以內再犯本案有期徒刑以上之罪
    ，為累犯，應依刑法第47條之規定加重其刑。又被告所為係
    幫助犯，爰依刑法第30條第2 項規定，按正犯之刑減輕之，
    並依法先加後減之。
五、原審據以論處被告罪刑，固非無見。惟查：原判決就檢察官
    上訴後移送併辦部分（94年度核退偵字第406 號）未及審理
    ，容有未洽。檢察官執此事由上訴，為有理由，自應由本院
    將原判決撤銷改判。審酌被告明知目前社會上以各種方式詐
    財之惡質歪風猖獗，令人防不勝防，復加以詐財者多借用人
    頭帳戶致警方追緝困難，詐欺事件層出不窮，手法日益翻新
    ，竟甘願淪為提供自己之金融帳戶，以供他人逃避犯罪之查
    緝，嚴重破壞社會治安及有礙金融交易秩序，助長犯罪歪風
    ，並增加追緝犯罪之困難，且被告於犯後並無悔意，造成上
    揭被害人之損失等一切情狀，量處如主文所示之刑，以資懲
    儆。
據上論結，應依刑事訴訟法第369 條第1 項前段、第364 條、第
299 條第1 項前段，刑法第339 條第1 項、第30條第1 項、第2
項、第56條、第47條，罰金罰鍰提高標準條例第1 條前段，判決
如主文。
本案經檢察官姜麗儒到庭執行職務。
中　　華　　民　　國　　94　　年　　10　　月　　5 　　日
                  刑事第七庭    審判長法  官  莊飛宗
                                      法  官  曾逸誠
                                      法  官  黃三友
以上正本證明與原本無異。
不得上訴。
中　　華　　民　　國　　94　　年　　10　　月　　6 　　日
　　　　　　　　　　　　　　　　　　　書記官  黃玉珠
附錄本件判決論罪科刑法條：
刑法第339條第1項
意圖為自己或第三人不法之所有，以詐術使人將本人或第三人之
物交付者，處5 年以下有期徒刑、拘役或科或併科1,000 元以下
罰金。
